【裁判字號】    91,重訴,2764
【裁判日期】    920331
【裁判案由】    分配表異議之訴
【裁判全文】
臺灣臺北地方法院民事判決  九十一年度重訴字第二七六四號
    原      告  新光人壽保險股份有限公司
    法定代理人  乙○○
    訴訟代理人  甲○○
    被      告  丙○○
    訴訟代理人  陳生全律師
右當事人間分配表異議之訴事件，本院判決如左：
    主    文
原告之訴駁回。
訴訟費用由原告負擔。
    事    實
甲、原告方面：
一、聲明：鈞院九十一年度執字第二六００號強制執行事件，就被告所分配新台幣（
    下同）七百九十六萬八千零九十元，應減為零元。
二、陳述：原告於民國九十一年一月二十五日具狀向鈞院聲請就訴外人呂月梅所有之
    不動產強制執行，並已拍定在案，惟其拍賣標的物上於八十八年七月二十九日設
    定登記抵押權於被告即其女兒丙○○，於八十八年設定抵押權時，被告年僅三十
    歲，是否有如此資力借貸八百萬元於訴外人呂月梅，其間是否有此債權存在，令
    人質疑，消費借貸契約本質上為要物契約，被告應就其交付金錢於訴外人呂月梅
    之事實提出證明，如被告與訴外人呂月梅間並無金錢之交付，則其間並無消費借
    貸契約存在，而抵押權性質上具從屬性，如當事人間無債權存在，抵押權之設定
    即屬無效，被告於九十一年執字第二００號強制執行事件中即無優先受償之權利
    ，爰訴請判決如聲明所示。
乙、被告方面：
一、聲明：原告之訴駁回。
二、陳述：
（一）被告於八十五年一月十四日即結婚，乃嫁出去的人，有自己的家庭生活及經濟
      生活，豈可以母女而質疑其間之借貸關係，更何況即使為母女，仍非不可有借
      貸關係。
（二）被告對訴外人呂月梅確有八百萬元之債權存在，該債權並在本件抵押權之擔保
      範圍內。被告於八十八年七月二十七日、八十八年七月三十日、八十八年九月
      六日分別借款予訴外人呂月梅三百八十萬元、三百七十萬元、五十萬元，此有
      被告當時匯款予訴外人呂月梅之匯款回條可憑，故被告確有借款並交付金錢予
      訴外人呂月梅。相對應於被告交付金錢予訴外人呂月梅，訴外人呂月梅亦開立
      本票三紙予被告，故被告對訴外人呂月梅不但有借款之債權亦有票據本票之債
      權。本件抵押權設定契約書載明「自民國八十八年七月二十七日起至民國九十
      八年七月二十六日止共計十年」，其他約定事項第一條載明「擔保物提供人所
      提供之本抵押物之擔保範圍包括債務人對抵押權人現在（包括過去所負現在尚
      未清償）及將來所負之借款、票據、保證、損害賠償等暨其他一切債務，即在
      本抵押權設定契約書所定債權本金最高限額以內之清償及其利息遲延利息、違
      約金、實行抵押權費用之給付以及因債務不履行而發生之全部損害之賠償。」
      ，故被告對訴外人呂月梅之借款債權及本票債權均在本件抵押權之擔保範圍內
      ，原告請求於本件強制執行事件被告分配之金額應減為零元，其請求自無理由
      。
三、證據：提出匯款回條影本三紙、本票影本三紙、抵押權設定契約書影本一紙為證
    。
丙、本院依職權調閱本院九十一年度執字第二六００號卷宗。
    理    由
一、原告主張其於九十一年一月二十五日具狀向本院聲請就訴外人呂月梅所有之不動
    產強制執行，並已拍定在案，惟其拍賣標的物上於八十八年七月二十九日設定登
    記抵押權於被告，於八十八年設定抵押權時，被告年僅三十歲，是否有如此資力
    借貸八百萬元於訴外人呂月梅，其間是否有此債權存在，令人質疑，爰提起分配
    表異議之訴，請請本院九十一年度執字第二六００號強制執行事件，就被告所分
    配七百九十六萬八千零九十元，應減為零元等語。被告則以其與訴外人呂月梅間
    確實存有消費借貸關係，並在本件抵押權之擔保範圍內，原告請求於本件強制執
    行事件被告分配之金額應減為零元，其請求自無理由等語置辯。
二、原告主張其於九十一年一月二十五日具狀向本院聲請就訴外人呂月梅所有之不動
    產強制執行，並已拍定在案，惟拍賣標的物於八十八年七月二十九日設定登記抵
    押權於被告，致被告優先受償七百九十六萬八千零九十元等情，為被告所不爭執
    ，並經本院依職權調閱本院九十一年度執字第二六００號卷宗，經核無訛，原告
    主張之此部分事實，自堪信為真實。
三、按當事人主張有利於己之事實者，就其事實有舉證之責任，民事訴訟法第二百七
    十七條前段有明文之規定。本件原告否認被告與訴外人呂月梅間有債權存在，則
    被告就此抵押借款債權存在之事實應先負舉證之責。經查，被告分別於八十八年
    七月二十七日、八十八年七月三十日、八十八年九月六日借款予訴外人呂月梅三
    百八十萬元、三百七十萬元、五十萬元，並匯款予訴外人呂月梅等情，業據被告
    提出匯款回條影本三紙為證，並有玉山商業銀行城東分行九十二年一月二十三日
    玉城東字第０三０一一四０三號函在卷可稽，足徵被告確有借款並交付金錢予訴
    外人呂月梅，原告雖質疑被告與訴外人呂月梅製造假債權云云，惟其並未舉出證
    據證明被告前揭之債權係屬虛假，其空言質疑並不足採。次查，系爭抵押物之抵
    押權人為被告，所擔保之債權總金額為八百萬元，權利存續期間自八十八年七月
    二十七日至九十八年七月二十六日等情，有被告提出之抵押權設定契約書影本一
    紙在卷可參，故被告對訴外人呂月梅之借款債權在本件抵押權之擔保範圍內，被
    告就系爭抵押物拍賣之金額，自有優先受償之權利。
四、從而，原告據以提起本訴，請求本院九十一年度執字第二六００號強制執行事件
    ，就被告所分配七百九十六萬八千零九十元，應減為零元，即無理由，應予駁回
    。
五、因本案事證已臻明確，兩造其餘主張陳述及所提之證據，均毋庸再予審酌，附此
    敘明。
六、結論：原告之訴為無理由，依民事訴訟法第七十八條判決如主文。
中      華      民      國    九十二    年      三      月    三十一    日
                                            民事第六庭法      官  郭美杏
右為正本係照原本作成
如對本判決上訴，須於判決送達後廿日內向本院提出上訴狀
中      華      民      國    九十二    年      三      月    三十一    日
                                                      法院書記官  陳如庭


司法院資訊處製作；財團法人民間司法改革基金會備份。
